【裁判字號】    92,交上易,407
【裁判日期】    921031
【裁判案由】    過失傷害
【裁判全文】
臺灣高等法院刑事判決                          九十二年度交上易字第四０七號
    上  訴  人
    即  被  告  甲○○
右上訴人因過失傷害案件，不服臺灣新竹地方法院九十一年度交易字第一五一號，中
華民國九十二年七月三十一日第一審判決（起訴案號：臺灣新竹地方法院檢察署九十
年度偵字第七三四二號聲請簡易判決處罰，經原審認不宜簡易判決，改依通常程序審
理），提起上訴，本院判決如左：
    主  文
上訴駁回。
甲○○緩刑貳年。
    事  實
一、甲○○於民國（下同）八十九年十二月十七日凌晨零時四十分許，駕駛車牌號碼
    ＪＶ｜一四三二號自用小貨車，沿新竹縣湖口鄉○○村○○○○道之成功路、由
    湖口往新豐之省道即由北往南方向之外車道行駛，行經成功路六七二號前，本應
    注意汽車迴車前，應暫停並顯示左轉燈光或手勢，看清無來往車輛，並注意行人
    通過，始得迴轉，以及汽車在雙向四車道行駛時，應注意由同向二車道進入一車
    道，應讓直行車道之車輛先行，外車道之車輛應讓內車道之車輛先行，雖當時天
    候下雨，但視線尚佳，並無不能注意之情形，然甲○○竟疏未注意，在該路段路
    肩貿然將車輛往左駛向外車道並進入內車道欲自中央分隔島之缺口迴車，此時適
    有同向丙○○駕駛車牌號碼ＧＬ｜八三０二號自小客車附載乙○○，沿成功路亦
    由北往南方向行駛至該處之內車道時，亦疏未注意駕駛人應注意車前狀況隨時採
    取必要之安全措施，丙○○見狀已閃避不及，致所駕駛之自小客車左前車頭撞擊
    於正欲迴轉之甲○○所駕駛之上開自小貨車左後方；丙○○因而受有下唇撕裂傷
    、右膝撕裂傷之傷害，乙○○受有頭部外傷合併左臉多處擦傷、右眼眉撕裂傷約
    一點五公分、下頦撕裂傷約八公分、上嘴唇撕裂傷約零點五公分、兩膝擦傷等傷
    害。甲○○於肇事後，旋即下車請附近住家打電話報警及呼叫救護車，並於犯罪
    未發覺前在現場等候前來處理之員警，並向員警表示肇事，同時願意接受裁判。
二、案經丙○○、乙○○告訴及新竹縣警察局竹北分局報請臺灣新竹地方法院檢察署
    檢察官偵查起訴。
    理  由
一、訊據被告甲○○固不否認有於上開時地與告訴人丙○○所駕車輛發生碰撞並致告
    訴人丙○○、乙○○受傷之事實，惟矢口否認有何過失傷害犯行，辯稱：是告訴
    人來撞我的，當時我左轉要回家，我是開在內側車道，到該分隔島缺口時我是停
    止狀態，我不是從路肩跨內外車道而迴轉云云，經查：
  （一）右揭事實，業據告訴人丙○○、乙○○指訴明確，並有財團法人天主教湖口
        仁慈醫院八十九年十二月二十三日及九十年九月二十一日出具之診斷證明書
        共二紙、現場照片數幀、告訴人及被告之車損照片數幀在卷可查。
  （二）被告雖堅稱其係行駛於上開路段之內車道並未行駛在外車道切入內車道迴車
        ，亦未自路肩往左跨入內外車道迴車云云，而本件車禍事故亦因承辦員警交
        接疏失將上開車禍現場圖及照片等相關證物遺失（此部分已由新竹縣警察局
        處分相關失職人員），然查以，
    １、觀諸被告所提出其自小貨車之車損照片（參簡易案卷第十七頁），該車左後
        方之車燈內陷，排氣管彎曲，升降油壓門之左側鐵柱歪曲，再依被告自繪之
        現場圖（參原審卷第三六頁），被告稱當時係停止在內側車道，車頭偏左，
        對照原審至現場履勘所拍攝被告當場示範其當時之停止方式（見原審卷第八
        三頁下方及第八四頁上方照片），若依被告所辯係其所自繪及現場示範之停
        車位置為真，而被告又自承其車左後方車角被撞、尾燈及排氣管被撞等語（
        參原審卷第十三頁背面及簡易案卷第十七頁照片），再觀告訴人車損照片（
        參簡易案卷第十七頁背面至十八頁）係車頭左前方幾乎全毀並凹陷，而右前
        則較輕微等情，則被告若係以該方式等停靜止在內側車道上，告訴人並未作
        閃避動作而直接自後方追撞被告車輛，則自後撞擊被告所指之等停位置，不
        應造成告訴人車頭左凹，而應係車頭中間部位毀損凹陷才是，又再若告訴人
        之車輛非自內車道後方來，而係自外車道後方來，則更無可能造成告訴人車
        頭左凹現象；是對照照片及告訴人、被告雙方就當時現場之陳述，應認被告
        自外車道進入內車道欲迴轉時，告訴人自內車道後方駛來欲閃避而往右偏時
        撞上被告車輛左後方之情形可能性較高，而此情形與告訴人丙○○所指「撞
        及時被告車輛是橫的，我的車撞到被告車之後，還繼續向外側偏移並波及路
        邊的停車」之撞擊情形較相符合。
    ２、又被告辯稱當時係等停靜止在內車道欲迴轉遭告訴人等駕車自後追撞，且稱
        其所駕之上開貨車可自內車道迴轉，而無須自外車道切入云云，惟原審至現
        場履勘結果，該處缺口即兩分隔島之距離為八點六公尺，並由被告當場示範
        其當時迴轉路線及方式，被告固可自內車道一次迴轉至對向外車道，惟係勉
        強轉過去，並非從容迴轉，有原審九十二年四月七日勘驗筆錄及配合會勘之
        新竹縣政府竹北分局函附之現場圖在原審卷內可查；而對照附卷原審於該次
        拍攝之現場照片與車禍後員警及被告所提之現場照片（見原審卷第八十至八
        三頁、九十年度偵字第七三四二號卷第二三頁、簡易案卷第十七頁背面），
        該處缺口之水泥護欄明顯削斜，而就該處分隔島缺口是否曾拓寬，經原審函
        詢新竹縣政府結果，縣府回函謂該分隔島自九十年本府接養竹七線（即案發
        之成功路）起，九十一年間地方民意代表因車輛不易迴轉建議該處分隔島改
        善，本府於九十一年十二月間施工該處分隔島削斜狀，改善迴轉車輛行車視
        線，但未曾加寬現有八點六公尺距離寬度等情，亦有新竹縣政府九十二年五
        月五日府工養字第０九二００五０五二六號函在卷可稽；是依上開說明，現
        今之上開路段，已改成較易迴轉之削斜分隔島情形下，由被告駕駛與事發相
        同的車輛在該處迴轉，被告已是勉強轉過，則本件車禍係在八十九年間發生
        ，以當時該處缺口之分隔島護欄之水泥牆柱更高之情狀，如欲迴轉顯係更為
        勉強，況該處分隔島之所以將水泥護欄改成現今削斜狀無非是因前有迴轉不
        易之情形發生，才會作如此修改。而被告所駕駛之自小貨車係一中型貨車，
        自外側車道切入內側車道迴轉較為平順且容易，若選擇自內車道迴轉，將使
        自己車身或有可能遭分隔島水泥護欄擦撞、或有可能得迴轉兩次方迴至對向
        車道，是依車禍當時之地形現況，被告應係自外車道切入內車道迴轉較符常
        情。
    ３、按汽車在雙向四車道行駛時，應注意由同向二車道進入一車道，應讓直行車
        道之車輛先行，外車道之車輛應讓內車道之車輛先行；又汽車迴車前，應暫
        停並顯示左轉燈光或手勢，看清無來往車輛，並注意行人通過，始得迴轉，
        道路交通安全規則第九十八條第一項第四款及第一百零六條第一項第五款分
        別定有明文，凡此攸關道路交通安全之規則，皆為被告所應注意，是依照上
        開規定，被告上開時地駕駛上開車輛時自應遵守上述交通安全規定，而有該
        等注意義務甚明。被告甲○○於原審訊問時亦陳稱其迴轉時並未有看到被害
        人的自小客車，僅有對向車道有車經過，然被告與告訴人均係由北向南行駛
        之車輛，同向行駛中被告要迴車乃屬反常之現象（正常現象應係同向往前行
        駛），被告自應暫停並顯示左轉燈光或手勢，看清無來往車輛，始得迴車，
        並應讓直行車先行，而其竟未暫停等待注意告訴人之自小客車是否接近，或
        讓其先行通過，即率予駕駛跨入內側車道而迴車，其有違上開規定之注意義
        務而有過失已甚明顯，佐以被告所駕車輛受損部位係車體左後方角落處，倘
        若被告有確實遵守迴車前暫停看清無來往車輛始得迴轉，並讓直行之告訴人
        車輛先行之規定，當能避免本件車禍之發生；又被告與告訴人發生本件車禍
        時，雖有下雨，但光線、路況及視距皆係良好情形，此業經被告於原審供明
        在卷，足認被告亦無不能注意之情事，詎被告仍於上開路段與告訴人之自小
        客車發生碰撞，足見其確有未確實遵守上開迴車之規定，故被告應係駕車自
        外車道切入內車道迴轉而與告訴人之車輛發生碰撞之事實，應可認定，被告
        對於本件車禍之發生有過失，至為明確；且本件車經送請鑑定，臺灣省竹苗
        區車輛行車事故鑑定委員會亦認「被告甲○○駕駛自小貨車跨越內外車道之
        分道線迴轉時未讓行進中之車輛先行為肇事主因」，有該委員會九十一年二
        月四日竹鑑字第九一０一九二號函暨所附之鑑定意見書在卷可查；而告訴人
        二人亦確因本件車禍受有前述所受之傷害，則與被告之過失行為間，自有相
        當因果關係。是被告辯稱係在內車道靜止待迴轉而遭撞，依上開說明，顯屬
        不實，係屬事後卸責之詞，不足採信，本件事證明確，被告犯行堪以認定。
二、核被告甲○○所為，係犯刑法第二百八十四條第一項之過失傷害罪。被告所犯一
    過失行為，同時造成告訴人二人受傷，係一行為侵害數法益觸犯數罪名，為想像
    競合犯，依刑法第十五條前段規定，從一過失傷害罪處斷。又被告肇事後立刻下
    車請附近住家打電話報警，而於未被有偵查犯罪職權之機關或公務員發覺前，即
    向前往現場處理尚不知何人肇事之警員坦承其為肇事人一情，除據被告供明在卷
    外，告訴人二人亦對此無意見，雖到現場處理之員警陳宗元在原審出庭作證時對
    當日實際情形已無印象等語，然依告訴人等所述，被告既確有留在現場等候員警
    到來並繪製現場圖，應認被告符合自首之要件，應依刑法第六十二條前段之規定
    ，減輕其刑。
三、原審因認被告罪證明確，引用刑法第二百八十四條第一項前段、第五十五條、第
    六十二條前段、第四十一條第一項前段、罰金罰鍰提高標準條例第一條前段、第
    二條之規定。並審酌被告並無犯罪前科，有臺灣新竹地方法院檢察署刑案資料查
    註紀錄表及本院被告全國前案紀錄表各一紙在卷可按，因一時不慎，致有本件犯
    行，並參酌被告之過失情節、過失程度、告訴人所受傷害及告訴人丙○○駕車未
    注意車前狀況亦與有過失，及其犯後態度等一切情狀，量處有期徒刑三月，並諭
    知易科罰金之折算標準，以示懲儆。核其認事用法並無不合，量刑亦稱妥適，上
    訴人即被告上訴意旨仍執前詞指摘原判決不當，請求撤銷改判，並無理由，上訴
    應予駁回。末查被告前未曾受有期徒刑以上刑之宣告，有前開前科紀錄表在卷足
    參，事後業與告訴人達成和解，有調解筆錄影本一份在卷可憑，經此偵審教訓，
    當知所警惕，應無再犯之虞，本院認其所宣告之刑，以暫不執行為當，爰併宣告
    緩刑二年，以勵自新。
據上論斷，應依刑事訴訟法第三百六十八條、刑法第七十四條第一款，判決如主文。
本案經檢察官陳文琪到庭執行職務。
中      華      民      國    九十二    年      十      月    三十一    日
                              臺灣高等法院交通法庭
                                  審判長法  官  許  增  男
                                        法  官  陳  孟  瑩
                                        法  官  周  煙  平
右正本證明與原本無異。
不得上訴。
                                        書記官  蕭  麗  珍
中      華      民      國    九十二    年     十一     月      五      日
附錄：本案論罪科刑法條全文
刑法第二百八十四條第一項前段
因過失傷害人者，處六月以下有期徒刑、拘役或五百元以下罰金。


司法院資訊處製作；財團法人民間司法改革基金會備份。
